臺灣花蓮地方法院刑事判決　　　　　　　 94年度訴字第235號
公　訴　人　臺灣花蓮地方法院檢察署檢察官
被　　　告　丙○○
　　　　　　　　　　2號
　　　 　　 乙○○
上列被告因違反護照條例等案件，經檢察官提起公訴（94年度偵
字第1323號），由本院合議庭裁定改依簡式審判程序審理，並判
決如下：
    主  文
丙○○變造國民身分證以供申請護照，足以生損害於公眾及他人
，處有期徒刑伍月，如易科罰金以參佰元折算壹日。
乙○○行使偽造私文書，足生損害於公眾及他人，處有期徒刑肆
月，如易科罰金以參佰元折算壹日。
扣案之變造丙○○國民身份證壹張（不含照片）及未扣案之邱美
蘭中華民國護照申請書上偽造之邱美蘭署名參枚，均沒收。
    事  實
一、丙○○前曾於民國93年間因犯竊盜案件，經臺灣花蓮地方法
    院（以下稱本院）於93年8月10日以93年度花簡字第367號判
    處有期徒刑9月，緩刑2年，並於93年10月21日確定，其後又
    於同年間另犯贓物罪案件，經本院於94年1月11日以94年度
    花簡字第23號判處有期徒刑4月，並於94年3月7日確定，嗣
    經臺灣花蓮地方法院檢察署檢察官先後聲請撤銷緩刑，以及
    聲請定其應執行刑，本院乃分別以94年度撤緩字第9號裁定
    撤銷先前緩刑之宣告，以及以94年度聲字第141號裁定定其
    應執行有期徒刑1年，甫於94年4月11日起入監執行，目前尚
    在執行中（以上不構成累犯），惟丙○○此間竟又與年籍身
    份不詳綽號「楊仔」之成年男子（起訴誤載為「綽號海豬某
    朱姓年籍不詳男子」），基於變造特種文書及變造國民身分
    證供申請護照使用之共同犯意聯絡，於93年10月間，由丙○
    ○分別提供自己本人及不知情之邱美蘭所有國民身分證各1
    張，交付予該綽號「楊仔」之人於不詳之時地，將某不詳年
    籍身份之男子及女子照片各1張，換貼於上開丙○○及邱美
    蘭之國民身分證上，進而加以變造之，以供持以向外交部領
    事事務局申請護照供他人使用，足生損害於戶政機關、外交
    領務機關對於國人身分資料管理、護照申請審核之正確性及
    邱美蘭之利益。
二、嗣該綽號「楊仔」之人於變造前開2張國民身分證之後，復
    交由另1年籍身份不詳綽號「海豬」之成年男子，基於行使
    偽造私文書及明知經變造國民身分證仍受託代辦護照之犯意
    ，將前開經變造之國民身分證2張，接續影印其正、反面之
    後，各自黏貼於中華民國普通護照申請書上，並代簽丙○○
    之署名及偽造邱美蘭之署名各3枚於其上，於93年11月29日
    ，以每本護照送件費為新台幣（下同）4萬元之代價，交由
    與之有犯意聯絡之乙○○，轉而利用任職於旅行社不知情之
    林俊龍，於93年11月30日持以行使而向外交部領事事務局花
    蓮辦事處，以丙○○之名義及冒用邱美蘭之名義申請辦理中
    華民國護照之核發，足生損害於外交領務機關對於護照申請
    審核之正確性及邱美蘭之利益（丙○○既明知交付本人國民
    身分證係供他人變造後申請護照之用，自應認其已默示授權
    他人填寫中華民國普通護照申請書，此部分乙○○應不另構
    成偽造私文書罪），惟經該領事事務局花蓮辦事處人員查覺
    有異而未予核發，始未能得逞。
三、案經法務部調查局東部地區機動工作組移送臺灣花蓮地方法
    院檢察署檢察官偵查起訴。
    理  由
一、上開犯罪事實，業經被告丙○○、乙○○分別於本院審理時
    自白不諱，且證人陳國慶於調查局人員詢問時及偵查中已明
    確指稱：邱美蘭之身分證係其向邱美蘭取得後交付予被告丙
    ○○等語；證人林俊龍於調查局人員詢問時及偵查中亦指證
    ：當時係被告乙○○將丙○○、邱美蘭之身分證送來欲申辦
    護照等語，並有扣案之貼有不詳年籍身份男子及女子照片之
    丙○○與邱美蘭國民身分證原本各1張可資為憑，且將上開2
    張國民身分證送往鑑定之結果，亦認「該2枚身分證係遭換
    貼相片後，於其正面外加1層膠膜護貝所製之變造品」一情
    ，有法務部調查局93年12月13日調科貳字第09300495260號
    鑑定通知書附卷足參，此外復有經變造之劉澤豪、邱美蘭國
    民身分證影本於其上，以被告丙○○與邱美蘭名義填載之中
    華民國護照申請書影本各1份、被告丙○○作為申辦護照附
    件用之丙○○所有花蓮縣後備司令部退除役官兵離營證件遺
    失證明申請表影本、遺失證明書影本、被告丙○○於93年11
    月22日之身分證請領資料影本等在卷可資佐證，足認被告丙
    ○○、乙○○所為之自白與事實相符，本件事證明確，應依
    法論科。
二、核被告丙○○所為，係犯刑法第212條之變造特種文書罪及
    護照條例第23條第1項之變造國民身分證以供申請護照罪。
    被告乙○○所為，則係犯刑法第217條之偽造署名罪、第216
    條之行使變造特種文書罪、刑法第216條之行使第210條偽造
    私文書罪及護照條例第23條第5項之明知係變造之身分證仍
    受託代申請護照罪。被告丙○○與綽號「楊仔」之成年男子
    間，就上開變造特種文書、變造國民身分證以供申請護照之
    犯行，以及被告乙○○與綽號「海豬」之成人男子間，就上
    開偽造署名、行使偽造私文書及明知係經變造之身分證仍受
    託代申請護照之犯行，均各自有犯意聯絡及行為分擔，為共
    同正犯。又被告丙○○所犯刑法第212條變造特種文書罪，
    與護照條例第23條第1項之變造國民身分證以供申請護照罪
    之間，應為具有特別法與普通法之法條競合關係，應優先適
    用屬於特別法性質之護照條例第23條第1項之罪加以論處。
    再被告劉澤豪係1次交付其本人及邱美蘭之國民身分證予綽
    號「楊仔」之人供變造後申請護照之用，則屬於以1行為同
    時觸犯2罪名之同種想像競合犯，應從1重之變造國民身分證
    以供申請護照罪處斷。至被告乙○○所為上開偽造邱美蘭署
    名於中華民國普通護照申請書上之犯行，以及將變造之邱美
    蘭身分證影本黏貼於該護照申請書上之犯行，均屬於偽造邱
    美蘭中華民國普通護照申請書（性質上屬私文書）之部分行
    為，不另論罪；又被告葉澤豪於偽造邱美蘭中華民國普通護
    照申請書後，復持以行使，則其偽造之低度行為，應為行使
    之高度行為所吸收，亦不另論罪。再被告乙○○利用不知情
    之林俊龍實際持偽造之邱美蘭中華民國護照申請書，前往外
    交部領事事務局花蓮辦事處代辦申請護照，構成行使偽造私
    文書及明知係經變造之身分證仍受託代申請護照之犯行，屬
    於間接正犯。另被告乙○○所犯行使偽造私文書罪，與明知
    係經變造之身分證仍受託代申請護照罪之間，係1行為觸犯2
    罪名之異種想像競合犯，應從1重之行使偽造私文書罪處斷
    。
三、另公訴意旨雖僅就被告丙○○於前開時地，將其本人之國民
    身分證交由綽號「楊仔」之人加以變造部分之犯行，以及被
    告乙○○於前開時地明知丙○○、邱美蘭之國民身分證係經
    變造，仍受託申請護照部分之犯行提起公訴，然檢察官就犯
    罪事實之一部起訴者，其效力及於全部，本件被告丙○○所
    自承連同邱美蘭國民身分證一併交付予綽號「楊仔」之人加
    以變造國民身分證供申請護照部分之犯行，以及被告乙○○
    行使偽造邱美蘭之中華民國普通護照申請書之犯行，分別與
    起訴書所載被告丙○○交付本人國民身分證予綽號「楊仔」
    部分之犯行，以及被告乙○○明知係經變造之國民身分證仍
    受託申辦護照部分之犯行，各具有想像競合犯之裁判上一罪
    關係，均為起訴效力所及，本院自應就屬於裁判上一罪之該
    等之犯行一併加以審理判決，附此敘明。
四、爰審酌被告丙○○有多次前科紀錄，素行不佳，且年紀尚輕
    ，不思自力從事正當工作謀生，竟為貪圖區區數千元之利益
    ，即將本人及邱美蘭之國民身分證交由他人變造及冒名申辦
    護照，影響領務機關核發護照之正確性，本應從重量刑，然
    本件究因經領務機關查覺有異而未予核發護照，其情節尚屬
    輕微，且被告丙○○嗣於本院審理時已願意坦承全部犯行，
    足認其頗具悔意，犯後態度尚謂良好等一切情狀，量處如主
    文所示之刑。另審酌被告乙○○未曾受任何徒刑之宣告，素
    行良好，且自始坦承本件犯行，犯後態度尚佳，以及本件究
    未經領務機關審核通過予以核發護照，不惟對領務機關實際
    上所造成之損害有限，其情節亦屬輕微等一切情狀，量處如
    主文所示之刑。
五、至扣案經變造之丙○○國民身份證1張（不含照片），係被
    告丙○○所有供犯罪所用之物，應依刑法第38條第1項第2款
    之規定宣告沒收，惟扣案之不詳男子照片1張及邱美蘭國民
    身分證1張（含照片），則分別屬於案外人邱美蘭、該不詳
    身份之男子及女子所有，並非本件被告丙○○、乙○○所有
    ，自不應併予宣告沒收，公訴意旨認應予宣告沒收，容有誤
    會。另邱美蘭中華民國護照申請書上偽造之邱美蘭署名3 枚
    雖未扣案，但亦無證據證明業已滅失，亦應依刑法第219 條
    規定宣告沒收之。
六、末按「除被告所犯為死刑、無期徒刑、最輕本刑為3年以上
    有期徒刑之罪或高等法院管轄第一審案件者外，於前條第1
    項程序進行中，被告先就被訴事實為有罪之陳述時，審判長
    得告知被告簡式審判程序之旨，並聽取當事人、代理人、辯
    護人及輔佐人之意見後，裁定進行簡式審判程序。」刑事訴
    訟法第273條之1第1項定有明文。查本件被告丙○○、乙○
    ○分別所犯護照條例第23條第1項等罪，以及刑法第216條等
    罪，其法定刑均非最輕本刑為3年以上有期徒刑之罪，且被
    告丙○○、乙○○於本院94年9月26日準備程序進行中，復
    就被訴之全部事實之均為有罪之陳述，經告知被告簡式審判
    程序之旨，被告2人及公訴人對於本件改依簡式審判程序審
    理均表示同意，是本院即依前揭刑事訴訟法規定，裁定本件
    進行簡式審判程序，併此敘明。
據上論斷，應依刑事訴訟法第273條之1第1項、第299條第1項前
段，護照條例第23條第1項，刑法第11條前段、第28條、第55條
、第212條、第217條第1項、第216條、第210條、第219條、第38
條第1項第2款，罰金罰鍰提高標準條例第1條前段、第2條，判決
如主文。
本案經檢察官甲○○到庭執行職務
中　　華　　民　　國　　94　　年　　9 　　月　　30　　日
　　　　　　　　　臺灣花蓮地方法院刑事第三庭
                              法　官　楊仲農
上列正本證明與原本無異。
如對本判決不服，應於送達後10日內，向本院提出上訴狀。（應
抄附繕本）
                              書記官
中　　華　　民　　國　　94　　年　　9　　月　　30　　日
附錄本判決論罪之法律條文：
中華民國刑法第210條：
(偽造變造私文書罪)
偽造、變造私文書，足以生損害於公眾或他人者，處五年以下有
期徒刑。
中華民國刑法第212條：
(偽造變造特種文書罪)
偽造、變造護照、旅券、免許證、特許證及關於品行、能力服務
或其他相類之證書、介紹書，足以生損害於公眾或他人者，處一
年以下有期徒刑、拘役或三百元以下罰金。
中華民國刑法第216條：
(行使偽造變造或登載不實之文書罪)
行使第二百十條至第二百十五條之文書者，依偽造、變造文書或
登載不實事項或使登載不實事項之規定處斷。
中華民國刑法第217條第1項：
(偽造盜用印章印文或署押罪)
偽造印章、印文或署押，足以生損害於公眾或他人者，處三年以
下有期徒刑。
中華民國刑法第219條：
(沒收之特例)
偽造之印章、印文或署押，不問屬於犯人與否，沒收之。
